【裁判字號】    97,簡,24
【裁判日期】    970424
【裁判案由】    就業服務法
【裁判全文】
臺中高等行政法院判決
                                     97年度簡字第00024號
原      告  甲○○○
被      告  南投縣政府
代  表  人  乙○○
訴訟代理人  丙○○
上列當事人間因就業服務法事件，原告不服行政院勞工委員會中
華民國97年1月14日勞訴字第0960028708號訴願決定，提起行政
訴訟。本院判決如下︰
    主  文
原告之訴駁回。
訴訟費用由原告負擔。
    事  實
甲、事實概要：
    緣原告未經許可聘僱越南籍外國人DO THI QUE（以下簡稱D
    君，護照號碼：A0000000A；雇主：劉淑靜，原經核准於台
    北縣新莊市○○路181巷2弄12號從事家庭監護工工作）於其
    位於南投縣草屯鎮○○路○段418巷16號之自宅內從事雜事（
    煮飯、洗衣服、打掃）之工作，案經南投縣政府警察局草屯
    分局於95年5月13日于前揭地址前查獲，該分局遂於民國（
    下同）95年5月18日以投草警外字第0950011996號函移由被
    告依法核處，嗣經被告審查屬實，乃依就業服務法第57條第
    1款及第63條第1項規定，以96年9月27日府社勞字第0960183
    8850號違反就業服務法罰鍰案件裁處書處原告罰鍰新台幣（
    下同）18萬元。原告不服，向行政院勞工委員會提起訴願，
    遭駁回，遂提起本件行政訴訟。
乙、兩造爭點及陳述：
壹、原告方面：
一、聲明：求為判決：訴願決定及原處分均撤銷。
二、陳述：
  (一)依行政程序法規定，行政機關為行政處分應對當事人有利及
    不利事項一律注意。訴願決定機關及被告僅依據該外籍人士
    筆錄供詞率斷認定原告違法，顯有違失，原告於警方筆錄詢
    問時，即就事實忠實陳述，原告並未僱用該外籍人士，惟受
    理訴願機關及被告對於原告有利事項未予注意，原處分甚為
    率斷。
  (二)原告之媳婦係越南人，因原告身體不好，媳婦前來照顧，當
    時這名外籍朋友來我家時，原告讓她暫時借住家中，暫住之
    期間我只提供她住宿及吃飯，並無僱用她工作，更沒有發薪
    水給她，該外籍人士所言工作量超乎常情，自認受僱，對價
    顯不相當，無僱用契約書、無給付證明，原告與孫女同住，
    生活簡單，並無多餘家事需藉助他人協助，該外籍人士至家
    中作客，並未提供任何勞務，與原告無聘僱關係，被告所認
    定乃主觀判斷。
貳、被告方面：
一、聲明：求為判決：駁回原告之訴。
二、陳述：
  (一)按「雇主聘僱外國人不得有下列情事：一、聘僱未經許可、
    許可失效或他人所申請聘僱之外國人。‧‧‧」、「違反‧
    ‧‧第57條第1款‧‧‧規定者，處新臺幣15萬元以上75萬
    元以下罰鍰。」分別為就業服務法第57條第1款及第63條第1
    項所明定。雇主若有違反上開規定之行為，自應受罰。
  (二)原告非法聘僱逃逸外勞D君，雖原告陳稱係憐憫外勞，僅提
    供住宿及吃飯，否認僱用之情事，惟依警方筆錄中外勞D君
    業自承：「（問：你於何時？何處？為本分局查獲？）答：
    我於95年5月13日12時30分在草屯鎮○○里○○路○段418巷
    12號前遭警方查獲。（問：你於何時逃逸？逃逸這1年1個月
    期間都在哪裡工作？）答：我於2005年4月26日從原雇主家
    逃逸後到朋友家住，我於2006年1月17日在南投草屯鎮○○
    路○段418巷16號阿梅家工作。逃逸期間吃、住都在草屯鎮○
    段418巷16號阿梅的家。（問：你於何時到阿梅家工作？每
    天工作時間為何？都做何工作？主要做何工作？）答：我是
    於2006年1月17日到阿梅家工作，每天工作16小時，我都做
    雜事【煮飯、洗衣服、打掃家裡】。（問：你在阿梅家每個
    月月薪？）答：每個月月薪16,000元。（問：你在阿梅家從
    事工作有多久？）答：約4個月左右。（問：你聲稱在逃逸
    這4個月期間都在南投縣草屯鎮○○路○段418巷16號阿梅家
    工作，警方現在提供阿梅照片供你指認：甲○○○、女、34
    年8月14日生、身分證F201×××257、戶籍地：南投縣草屯
    鎮○○里○○路104號、目前居住址：南投縣草屯鎮○○路○
    段418巷16號，該照片中人是否為你所稱之『阿梅』？）答
    ：是的，她【甲○○○】就是所說的『阿梅』。（問：你在
    甲○○○『阿梅』家中工作，是誰僱用你工作？期間何人發
    放薪水給你？期間共計發放新臺幣多少元？）答：是甲○○
    ○『阿梅』僱用我的，也是甲○○○『阿梅』發放薪水給我
    ，期間只發2個月薪水給我，共計發放薪水新台幣3萬2千元
    。」綜上筆錄內容以觀，外勞D君就受僱於原告之非法工作
    期間、受薪情形及工作內容等陳述甚詳，況依理論之，原告
    與外勞互不相識，且D君為外國籍人士，原告卻無償提供吃
    、住4個月，有時甚且會給零用錢，而外勞卻不需做任何對
    價之勞務提供？故原告於警訊筆錄及訴願書所陳顯不符常理
    ，應屬辯駁卸責之詞。原告違法僱用逃逸外勞D君應為客觀
    明確之事實。
  (三)本件違法事實洵堪認定，被告據警方資料依法處罰，並無違
    誤，請判決駁回原告之訴。
    理  由
一、按「為保障國民工作權，聘僱外國人工作，不得妨礙本國人
    之就業機會、勞動條件、國民經濟發展及社會安定。」、「
    除本法另有規定外，外國人未經雇主申請許可，不得在中華
    民國境內工作。」、「雇主聘僱外國人不得有下列情事：一
    、聘僱未經許可、許可失效或他人所申請聘僱之外國人。‧
    ‧‧」、「違反‧‧‧第57條第1款‧‧‧規定者，處新臺
    幣15萬元以上75萬元以下罰鍰。」分別為就業服務法第42條
    、第43條、第57條第1款及第63條第1項所明定。
二、查就業服務法第57條第1款明文禁止非法聘僱未經許可、許
    可失效或他人所申請聘僱之外國人從事工作，旨在保障國民
    工作權、維持社會秩序而避免妨礙本國人之就業機會、勞動
    條件、國民經濟發展及社會安定。故對聘僱外國人從事工作
    ，立法採申請許可制，此揆諸同法第42條之規定自明。是原
    告如需聘僱外國人從事工作，即應依法申請許可。本件於警
    察調查中，D君已指認原告之照片為其筆錄內所稱之「阿梅
    」，並坦承其於95年1月17日到原告家工作，每天工作16小
    時，約做4個月左右，吃、住都在原告家，都做煮飯、洗衣
    服、打掃家裡之工作，每個月薪16,000元，均由原告所發放
    ，但只發2個月薪水，計32,000元；原告於調查筆錄內雖否
    認D君於其住處內有從事工作，然經警詢以D君於調查筆錄何
    以陳稱，其於95年1月17日即到原告住處工作，已自原告支
    領2個月薪水無訛，原告答稱：「越南籍外勞D君住在我家只
    有陪伴小孩，沒有工作，我沒有工作給她做，更沒有發薪水
    給她，我有時會給她一些零用錢買東西，就因為看她可憐就
    提供住宿。」等情，有南投縣政府警察局草屯分局95年5月
    15 日及17日之調查筆錄影本附卷可稽（見本院卷第28至34
    頁）。被告因據以認定，原告未經許可聘僱越南籍外國人D
    君至宅內從事雜事（煮飯、洗衣服、打掃）之工作，尚無不
    合。原告雖主張因其越南籍兒媳照顧原告期間，所帶來外籍
    朋友，乃供其膳宿，並非聘僱云云。惟查本件該名外國人D
    君除對其居住地址、受僱期間、工作內容、薪資皆能清楚詳
    述如上，並已指證原告確係其雇主，原告雖否認有聘僱，惟
    對D君居住其住處及陪伴小孩、偶給予D君零用錢等情亦不否
    認，倘D君非原告所聘僱，原告豈任意容留與原告素不相識
    且身分不明之外籍人士D君，並供其膳宿，實違常情，甚至
    讓其陪伴小孩，尤不合常理。原告主張，自非可採。被告以
    原告違反上開就業服務法第57條第1款規定，並考量原告違
    法事實、應受責難程度等，依同法第63條第1項裁罰18萬元
    整，核無違誤，訴願決定予以維持，亦無不合，原告訴請予
    以撤銷，核無理由，應予駁回。又本件為簡易案件，爰不經
    言詞辯論逕為判決。
據上論結，本件原告之訴為無理由，依行政訴訟法第233條第1項
、第236條、第195條第1項後段、第98條第1項前段，判決如主文
。
中    華    民    國    97    年    4     月    24    日
                臺中高等行政法院第三庭
                                法  官  王  茂  修
以上正本證明與原本無異。
如不服本判決，應於判決送達後20日內，以本訴訟事件所涉及之
法律見解具有原則性者，始得向本院提出上訴狀並表明上訴理由
，經最高行政法院許可，否則不得上訴；如於本判決宣示後送達
前提起上訴者，應於判決送達後20日內補提上訴理由書（均應依
對造人數提出繕本）。
中    華    民    國    97    年    4     月    24    日
                                書記官  邱  吉  雄


司法院資訊處製作；財團法人民間司法改革基金會備份。
